【裁判字號】    91,訴,3417
【裁判日期】    921103
【裁判案由】    協同辦理不動產所有權移轉登記
【裁判全文】
臺灣臺北地方法院民事判決                        九十一年度訴字第三四一七號
    原      告  乙○○
    訴訟代理人  曹依立律師
    被      告  丙○○
                            0.
    被      告  甲○○
    被      告  丁○○
                            ..
    被      告  戊○○
    右四人共同
    訴訟代理人  劉秀真律師
當事人間協同辦理不動產所有權移轉登記事件，本院於九十二年十月二日言詞辯論終
結，判決如下：
    主  文
原告之訴及假執行之聲請均駁回。
訴訟費用由原告負擔。
    事  實
甲、原告方面：
壹、聲明：
一、被告應協同將如附表一所示之不動產，辦理移轉變更登記為原告所有。
二、願供現金或同面額之台灣銀行無記名可轉讓定期存單供擔保，聲請宣告假執行。
貳、陳述：
一、附表一所示之不動產，為兩造之父親于鴻陸所有，于鴻陸於九十年十月間，將系
    爭不動產贈與原告，原告同意受贈後，于鴻陸於九十年十月十九日，至我國駐美
    國洛杉磯台北經濟文化辦事處辦理授權書，委託曹依立律師辦理系爭不動產贈與
    移轉登記予原告之事宜，嗣因系爭不動產之權狀為被告甲○○所持有，于鴻陸乃
    再立授權書，委託曹依立律師向被告甲○○取回，因被告甲○○拒絕交付，于鴻
    陸乃對被告甲○○提起交付所有權狀之訴，現經鈞院台北簡易庭九十年度北簡字
    第二０五七五號訴訟審理中，詎于鴻陸於九十一年三月二十一日去世，依民法第
    一千一百四十八條規定，被告為于鴻陸之繼承人，就系爭不動產取得公同共有之
    權利，並對于鴻陸生前所為贈與契約，有協同原告履行之義務，惟被告均不願協
    同履行，為此提起本件訴訟，請求被告給付如訴之聲明所示。
二、贈與人之撤銷權為一身專屬權，繼承人並無撤銷權，且被告所為撤銷贈與之意思
    表示，並未得公同共同人全體之同意，不生撤銷之效力。又本件係經公證之贈與
    ，依民法第四百零八條第二項規定，不得撤銷。
三、于鴻陸自九十年初起，即多次向原告表示，要將系爭房地贈與原告，並要求儘速
    將房地所有權過戶至原告名下，經原告同意受贈，九十年五月二十二日，由于鴻
    陸與原告親自到我國駐美國洛杉磯台北經濟文化辦事處辦理授權書，授權原告處
    理伊在台全部財產及辦理系爭房地所有權移轉至原告名下之手續，原告因事忙未
    即時處理，於九十年八月二十五日，于鴻陸再授權汪小玲回台向有關機關領取系
    爭房地之權狀及辦理系爭房地過戶予原告之事宜，後經汪小玲查知，系爭房地權
    狀置被告甲○○處，致無法辦理過戶，于鴻陸乃於九十年十月十九日，再授權曹
    依立律師辦理贈與過戶事宜。上開授權書均為公文書，依民事訴訟法第三百五十
    五條第一項規定，推定為真正。
四、于鴻陸生前之無法辦理過戶手續，是被告甲○○於九十年七月十一日，未得于鴻
    陸授權，冒簽其名向國軍眷住宅公用合作社，領取系爭房地之權狀，並不願交付
    原告辦理所有權移轉所致，按于鴻陸每項之授權，均有至洛杉磯台北經濟文化辦
    事處辦理公證，惟獨本件之委託書無辦理此項手續，已顯見其未經授權私自冒領
    之事實。
參、證據：提出土地及建物謄本、授權書、死亡除籍登記表、外交部函為證。
乙、被告方面：
壹、聲明：原告之訴及假執行之聲請均駁回，如受不利之判決，願供擔保免為假執行
    。
貳、陳述：
一、被告從未接獲于鴻陸要將系爭房地贈與原告之通知或消息，原告亦未提出于鴻陸
    將系爭房地贈與原告之贈與契約，原告所提授權書，以肉眼比對即可知不同，且
    違反授權人自行填寫之規定，焉知于鴻陸對授權內容已清楚明瞭。
二、于鴻陸生前長期罹患糖尿病，九十年十月、十一月間已屆末期，視力等器官功能
    急速退化，意識易於不清楚，毫無對外防禦及擺脫外力強制之能力。生前被告戊
    ○○探望于鴻陸，于鴻陸言及原告對待其種種，頻頻氣憤落淚，于鴻陸未為隻字
    片語就贈與之事親為交待，顯然事有蹊蹺。
三、于鴻陸向來將系爭房地之管理及在台事務，委託被告甲○○辦理，九十年七月間
    並來信委託被告甲○○領取所有權狀，于鴻陸如需任何資料，只要通知甲○○，
    甲○○均馬上遵辦，根本不需用訴訟方式或委託律師，惟被告從未接獲于鴻陸指
    示要求索回所有權狀正本。
四、于鴻陸明知所有權狀正本在被告甲○○處，卻未於九十年十月十九日書立授權書
    時，一併委託曹依立律師索回，而於九十年十一月間另立授權書，授權取回所有
    權狀，莫非于鴻陸一個月後才知有所有權移轉之事，或者根本不知。
五、于鴻陸若真要移轉所有權予原告，通常可提供印鑑章予原告，亦可讓于鴻陸直接
    簽名用印於登記證明文件，待取回所有權狀後，直接向地政事務所辦理，可直接
    客觀看出于鴻陸確有移轉之真意，無需繞了一大圈地書立授權書，卻什麼重要資
    訊或證件都不告知原告，足證于鴻陸並無將系爭不動產贈與原告之意，且不知有
    移轉所有權之授權。
六、被告既於九十一年三月二十一日開始共同繼承，民法第四百零八條第一項前段之
    撤銷權亦一併繼承，被告以九十一年五月二十九日答辯狀之送達，行使該撤銷權
    ，于鴻陸與原告間之贈與契約已溯及失效。
七、原告所提授權書，係原告所寫，雖經機關證明，仍不失為私文書性質，被告既對
    其真實性有所爭執，應由原告負舉證其真正之責任，縱為公文書，法院亦得自行
    查證，若僅由製作該文書之公務員陳述其過程，為其本身之說明，並無查證之效
    。
八、于鴻陸曾於七十八年間，親往大安戶政事務所申請印鑑登記，九十年五月二十二
    日時，亦未變更，但該印鑑章於九十年十二月三十一日，被汪小玲辦理印鑑登記
    而變換，設若于鴻陸真為贈與產系爭不動產，交付原印鑑章予原告即可，何需置
    換印鑑章，足認于鴻陸並無贈與系爭不動產之意，亦未將印鑑章交付原告。
九、若如原告主張于鴻陸有意贈與原告，又不想讓被告知道，汪小玲並稱於九十年五
    月二十二日已知權狀下來，原告與汪小玲於九十年七月二十七日並入境台灣，迄
    九十年八月十四日才出境，則于鴻陸本可讓原告直接去取回所有權狀，再配合原
    印鑑章，填寫相關申請書，即可辦理過戶，于鴻陸何須於九十年七月五日寫家書
    要被告甲○○代為處理所有權狀事宜，且于鴻陸於九十年八月間尚以電話向甲○
    ○要
    直接交給當時在台之原告及汪小玲，何須弄出這麼多不得要領、不符常情之授權
    書。
十、領取所有權狀之收據，于鴻陸始終父由被告甲○○保管，意在委由甲○○領取，
    被告甲○○持有九十年五月二十二日于鴻陸授權取終身俸等之授權書，及收據，
    向國軍眷住宅公用合作社，領取系爭房地之權狀，且與九十年七月五日于鴻陸所
    寫家書內，交付被告甲○○代為處理所有權狀事宜相吻合，原告主張被告是未經
    授權私自冒領云云，並不可取。
參、證據：提出死亡除籍登記表、家書、航空掛號郵件收據、戊○○親筆函、國家薪
    俸資料管制處公文、授權書為證。
    理  由
一、原告起訴主張：兩造之父親于鴻陸，於九十年十月間，將附表一所示之不動產贈
    與原告，原告同意受贈後，于鴻陸並於九十年十月十九日，至我國駐美國洛杉磯
    台北經濟文化辦事處辦理授權書，委託曹依立律師辦理系爭不動產贈與移轉登記
    予原告之事宜，惟于鴻陸於九十一年三月二十一日去世，被告為于鴻陸之繼承人
    ，就系爭不動產取得公同共有之權利，並對于鴻陸生前所為贈與契約，有協同原
    告履行之義務，惟被告均不願協同履行，爰依贈與及繼承之法律關係，求為命被
    告應協同將如附表一所示之不動產，辦理移轉變更登記為原告所有之判決。
    被告則以：原告並未舉證于鴻陸有將系爭房地贈與原告之事實，原告所提授權書
    ，為私文書，並非真正，縱為真正，亦違反授權人自行填寫之規定，于鴻陸並不
    清楚明瞭授權內容，被告並以九十一年五月二十九日答辯狀之送達，為撤銷贈與
    之意思表示等語，資為抗辯。
二、查附表一所示之不動產，為兩造之父親于鴻陸所有，于鴻陸於九十一年三月二十
    一日去世之事實，為兩造所不爭執，並有土地及建物謄本、
    自堪信為真實。至原告主張于鴻陸於生前業將附表一所示之不動產贈與原告，原
    告並同意受贈，被告為于鴻陸之繼承人，對于鴻陸生前所為贈與契約，有協同原
    告履行之義務等情，則為被告所否認，並以前開情詞置辯。經查：
（一）原告主張于鴻陸生前有將附表一所示之不動產贈與原告，係以于鴻陸所書九十
      年五月五日、九十年八月十五日、九十年八月十五日、九十年十月十九日，九
      十年十一月十九日之授權書共五份為據。就上開授權書內容觀之，九十年五月
      二十二日之授權書，係于鴻陸授權原告回台處理于鴻陸所有動產及不動產在台
      之權利，並將該不動產所有權移轉至原告名下，並不能證明原告與于鴻陸間有
      贈與之合意。九十年八月十五日之授權書，係于鴻陸授權原告之妻汪小玲領系
      爭不動產之所有權狀。九十年十一月十九日之授權書，是于鴻陸授權曹依立律
      師，向甲○○取回系爭不動產所有權狀、購資金、退休俸及訴訟代理權，並授
      權發函終止代領退休俸等事宜，均不能證明原告與于鴻陸間有贈與契約關係。
（二）至原告所提另乙份九十年八月十五日之授權書，是于鴻陸授權汪小玲辦理系爭
      不動產所有權贈與登記予原告。九十年十月十九日之授權書，是于鴻陸授權原
      告之訴訟代理人曹依立律師，辦理系爭不動產贈與移轉登記予原告等事宜。或
      能證明于鴻陸有授權汪小玲或曹依立律師，辦理系爭不動產所有權贈與移轉登
      記予原告，惟尚不能直接證明于鴻陸與原告間贈與契約之內容。且于鴻陸於九
      十年七月五日，尚書立家書予被告甲○○，代為處理所有權狀事宜，有被告所
      提家書為證，並無隻支片語提及贈與或移轉所有權予原告之事，與原告所提九
      十年五月二十二日于鴻陸授權原告回台處理于鴻陸所有動產及不動產在台權利
      及移轉所有權之授權書內容，九十年八月十五日授權汪小玲向有關機關領取權
      狀之授權書內容，明顯矛盾。且于鴻陸明知向國軍眷住宅公用合作社，取回系
      爭房地權狀之收據，始終由被告甲○○保管，卻不於九十年五月間，即告知原
      告或汪小玲，授權原告向國軍眷住宅公用合作社或被告甲○○取回，亦不提供
      印鑑章予原告或其代理人辦理（迄九十年十二月三十一日，始由汪小玲向大安
      戶政事務所，辦理更換印鑑，有大安戶政事務所回函為證），于鴻陸反而於九
      十年五月二十二日，授權甲○○代領終身俸等事宜，並於九十年七月五日書立
      家書予被告甲○○，代為處理所有權狀事宜，有被告所提上開授權書及家書為
      證，原告對該文書之真正亦不爭執。參酌原告所提上開授權書上于鴻陸之簽名
      ，看起來均虛弱無力，且授權內容均非于鴻陸所親為，被告主張于鴻陸並不明
      瞭該授權書之內容，應為可取。原告執此證明與于鴻陸間之贈與契約關係，並
      不可取。
三、綜上所陳，原告既不能證明其與于鴻陸就附表一所示不動產之贈與契約內容，從
    而，原告依贈與及繼承之法律關係，請求被告應協同將如附表一所示之不動產，
    辦理移轉變更登記為原告所有，洵屬無據，應予駁回。又原告既受敗訴判決，其
    假執行之聲請即失所依據，應併予駁回。
四、結論：原告之訴為無理由，依民事訴訟法第七十八條判決如主文。
中      華      民      國    九十二    年    十一    月      三        日
                                         民事第三庭  法  官    李慈惠
正本係照原本作成
如對本判決上訴，須於判決送達後廿日內向本院提出上訴狀
中      華      民      國    九十二    年     十一     月      三      日
                                                     書記官    林秀娥


司法院資訊處製作；財團法人民間司法改革基金會備份。
